臺灣板橋地方法院刑事判決　　　　　　　　　　　　　九十一年度訴緝字第三二號
　　公　訴　人　臺灣板橋地方法院檢察署檢察官
　　被　　　告　甲○○
　　指定辯護人　 本院公設辯護人黃青慧
右列被告因毒品危害防制條例案件，經檢察官提起公訴 (八十八年度偵字第四○五二
號)，本院判決如左：
    主  文
甲○○無罪。
    理  由
一、公訴意旨略以：被告甲○○基於幫助綽號〔寶貝〕真實姓名年籍不詳之男子販賣
    第二級毒品安非他命之概括犯意，顏紅如則基於幫助施用第二級毒品之概括犯意
    （已另行審結），於民國八十八年一月底及同年二月五日，在台北縣三峽鎮○○
    路三巷二十七號陳治信住處，收受陳某交付之新台幣（下同）一萬元及二千五百
    元後，經由甲○○居間介紹顏紅如至台北市○○街附近，向綽號〔寶貝〕之男子
    購買安非他命二次，除部分供顏女自己吸食外，並將部分安非他命交予陳治信施
    用（陳治信另案偵辦）。嗣於八十八年二月六日零時二十分許在台北縣三峽鎮○
    ○路三巷二十七號前，當場查獲陳治信持有安非他命（淨重零點四一公克及吸食
    器一組）、顏紅如持有海洛因香煙一支及安非他命一包（毛重一點一公克）及甲
    ○○持有海洛因（毛重零點六公克）及安非他命（毛重零點三公克）。（顏紅如
    施用第二級毒品安非他命，經送觀察勒戒無繼續施用傾向，另為不起訴處分；甲
    ○○施用第一級及第二級毒品案件，另案通緝中），因認被告涉有刑法第三十條
    、毒品危害防制條例第四條第二項幫助販賣第二級毒品罪嫌。
二、按犯罪事實，應依證據認定之，無證據不得推定其犯罪事實。又不能證明被告犯
    罪者，應諭知無罪之判決，刑事訴訟法第一百五十四條、第三百零一條第一項分
    別定有明文。再按告訴人之告訴，係以使被告受刑事訴追為目的，是其陳述是否
    與事實相符，仍應調查其他證據以資審認；另被害人之陳述倘尚有瑕疵，則在未
    究明前，即難遽採為論罪科刑之依據。又認定不利於被告之事實，需依積極證據
    ，苟積極證據不足為不利於被告事實之認定時，即應為有利於被告之認定，更不
    必有何有利之證據（最高法院五十二年度臺上字第一三００號、六十一年台上字
    第三０九九號判例參照最高法院五十六年度臺上字第八０七號判例參照）。且按
    在訴訟上用以證明事實之證據，須於通常一般之人均不致於有所懷疑，而得確信
    其為真實之程度者，始得據以為有罪之認定，倘其證明尚未達到此一程度，而有
    合理之懷疑性存在，致使無從為有罪之確信時，即應為無罪之判決（最高法院七
    十六年台上字第四九八六號判例意旨參照）。
三、公訴人認被告涉有幫助販賣毒品罪嫌，無非以同案被告顏紅如及證人陳治信之證
    詞，並有扣案之毒品安非他命等證物為主要論據。訊據被告辯稱：並未幫助販賣
    安非他命，並不認識作號綽號「寶貝」男子，也不認識陳治信，顏女叫伊去他家
    玩，帶伊在高速公路拿安非他命，身上的毒品都是八十八年二月五日晚上在高速
    公路拿到的，沒看過陳治信，也沒帶過顏女去買安非他命，是當天警察查獲時，
    我跟警察說是顏女帶我去拿安非他命，警察說這樣會害了顏女，我不知顏女為何
    反咬我等語。經查：
（一）共同被告顏紅如於偵查時雖供述「二月五日他帶我去伊通街找寶貝，他介紹我
      跟他買，買來他帶我去找陳治信，甲○○確實介紹我買安非他命，在跟我送安
      非他命給陳治信」（八十八年度偵字第四○五二號偵查卷第四十一頁背面）等
      語，嗣後於本院審理時又改稱「海洛因香煙是八十八年二月五日晚上查獲前沒
      多久，甲○○帶我到他家附近找一個叫寶貝的男子，該男子給甲○○香煙，甲
      ○○問我要不要，我說沒用，他就叫我試試看，才會持有，八十八年一月底陳
      治信在他家拿一萬元給我，叫我幫他買，但我找不到甲○○，中午就拿錢還他
      了，二月五日那天，陳治信叫我到他家拿二千五百元給我，說要買安非他命，
      .... 拿了錢我就到甲○○家找他，他打電話給他朋友，約在他家附近，他就
      帶我去買，我拿五千元給他，他與朋友接洽」等語（本院八十九年三月一日訊
      問筆錄），被告又供述「（寶貝是誰？）是甲○○朋友，被抓的前一天凌晨一
      時二十分我去找李女，要向她買安非他命，他叫我等一下，他要打電話給他朋
      友，我就與他一起去新莊拿安非他命，之後接獲陳智信電話，因為我們二人合
      資買安，就到陳家要將安非他命交給陳，到陳家時就被警查獲，摻有海洛因香
      煙是李女拿給我吸，叫我試看看」（本院八十九年七月十九日訊問筆錄），顏
      紅如多次供述經由被告甲○○供述購買安非他命之方式、地點均不相符，一則
      稱前往臺北市○○街找寶貝購買云云，嗣後改稱係往甲○○住家附近買安非他
      命云云，又改稱係在新莊買安非他命云云，共同被告顏紅如之供述，自不得作
      為認定被告有罪之證據。
（二）證人陳治信卻證述「（甲○○認不認識？）不認識」「二月五日我用電話聯絡
      顏紅如，叫他過來，我拿二千五百元，叫顏紅如幫我買安非他命，二月五日晚
      上七八點，我先被警察抓，警察在我家裡搜出安非他命，警察問我向誰買，我
      就向警察說向顏紅如買」、「那天是顏紅如、甲○○一起來要拿安非他命給我
      」（偵查卷第四十四頁背面），而於本院卻改稱「認識顏紅如，八十八年二月
      五日警察查到我之後問我何人賣我安非他命，叫我打電話約他出來我在電話中
      只說叫他到我家但他知道是要買安非他命事情，我向顏女買過三次，第一次是
      八十八年一月三十一日我有向她買過一萬元五公克，我都是拿錢給她，她再向
      誰買我不知道，第二次是二月三日我向她買二千元一公克，第三次是二月五日
      買二千元一公克早上她先向我拿錢，晚上要向我拿錢時被警查獲，這是第三次
      向她買，我要買安就找顏女，沒有與她一起去伊通街向寶貝買安非他命，我都
      是打電話給他，他將安拿到我家給我，查獲當天我不知道甲○○為何前來」等
      語（本院八十九年七月五日訊問筆錄），證人陳治信並不認識甲○○，自不得
      據此作為認定被告涉嫌販賣安非他命。
（三）綜上各情，共同被告顏紅如之供述，證人陳治信之證詞，至扣案之安非他命均
      不得作為認定被告有罪之證據。此外復查無其他積極證據足認被告涉有幫助販
      賣安非他命之犯行，不能證明被告犯罪，而為被告無罪之諭知。
據上論斷，應依刑事訴訟法第三百零一條第一項，判決如主文。
中      華      民      國    九十一    年      四      月     十一     日
                                      臺灣板橋地方法院刑事第六庭
                                          法  官  徐玉玲
右正本證明與原本無異。
如不服本判決應於收受送達後十日內向本院提出上訴書狀。
                                          書記官  陳映孜
中      華      民      國    九十一    年      四      月     十二     日
附錄本案所犯法條全文
毒品危害防制條例第四條
  製造、運輸、販賣第一級毒品者，處死刑或無期徒刑；處無期徒刑者，得併科新臺
  幣一千萬元以下罰金。
  製造、運輸、販賣第二級毒品者，處無期徒刑或七年以上有期徒刑；得併科新臺幣
  七百萬元以下罰金。
  製造、運輸、販賣第三級毒品者，處五年以上有期徒刑，得併科新臺幣五百萬元以
  下罰金。
  製造、運輸、販賣專供製造或施用毒品之器具者，處一年以上七年以下有期徒刑，
  得併科新臺幣一百萬元以下罰金。
  前四項之未遂犯罰之。
毒品危害防制條例第十條
施用第一級毒品者，處六月以上五年以下有期徒刑。
施用第二級毒品者，處三年以下有期徒刑。
刑法第三十條
  幫助他人犯罪者，為從犯。雖他人不知幫助之情者，亦同。
  從犯之處罰，得按正犯之刑減輕之。
